臺灣板橋地方法院刑事判決　　　　　　　95年度訴字第2518號
公?訴　人　臺灣板橋地方法院檢察署檢察官
被　　　告　乙○○
　　　　　　　　　　另案於臺灣宜蘭監獄執行中
上列被告因誣告案件，經檢察官聲請以簡易判決處刑（94年度偵
字第12641 號），本院認為有刑事訴訟法第452 條所定事由，改
以通常程序判決如下：
    主  文
乙○○無罪。
    理  由
一、公訴意旨略以：緣被告乙○○前曾向提起甲○涉嫌妨害名譽
    之告訴，並由臺灣桃園地方法院以九十二年度簡壢字第一三
    七○號審理。乙○○明知甲○出境時，上揭案件尚未判決，
    且甲○亦未曾受有何限制出境之強制處分，竟意圖使他人受
    刑事處分，趁甲○出境而未能於上揭案件出庭之際，於九十
    二年十一月二十八日向臺灣桃園地方法院檢察署告發甲○違
    反入出國移民法第六條之規定，嗣經該署檢察官於九十三年
    七月六日以九十二年度偵字第一七九四五號案件為不起訴處
    分確定在案。因認被告所為，係犯刑法第一百六十九條第一
    項誣告罪嫌。
二、按犯罪事實應依證據認定之，無證據不得認定其犯罪事實；
    又不能證明被告犯罪者，即應諭知無罪之判決，刑事訴訟法
    第一百五十四條第二項、第三百零一條第一項分別定有明文
    。次按誣告罪之成立，以意圖他人受刑事或懲戒處分，向該
    管公務員為虛偽之告訴告發報告為構成要件，故該項犯罪，
    不特須指出其具體事實，足以使人受刑事或懲戒處分，且須
    明知其為虛偽，具有故意構陷之情形始能成立，所謂虛偽係
    指明知無此事實故意捏造而言，若告訴人誤認有此事實或以
    為有此嫌疑，自不得指為虛偽，如對於事實有所誤認，或以
    為有此嫌疑，即缺乏此種意思條件，自難令負誣告責任。最
    高法院八十二年台上字第一六三七號判決、同院四十年台上
    字第八八號、二十二年上字第三三六八號、二十年上字第七
    一七號判例均可資參照。故如係事出有因，懷疑他人涉嫌犯
    罪而向偵查機關告訴（發）或向法院自訴，縱令所告案件經
    檢察官處分不起訴或法院判決無罪，因申告人主觀上欠缺誣
    告之故意，自不能令負誣告罪責。
三、本件公訴人認被告涉有誣告罪嫌，無非以上揭事實業據告訴
    人甲○指證明確，並經被告自白，且有臺灣桃園地方法院檢
    察署檢察官九十二年度偵字第一七九四五號不起訴處分書所
    載為據。惟查：
  (1)被告辯稱，係認為該案已經起訴至法院，被告除非有出國、
    重大疾病等不能出庭之理由，理應出庭應訊，但甲○卻出國
    旅遊，屢傳不到，顯有逃匿的意圖，因認甲○之行為比限制
    出境還嚴重，是逃避刑責，故提出告發等情（九十三年度發
    查字第五二七六號卷，第十九、二十頁）。
  (2)經本院依職權調閱臺灣桃園地方法院檢察署九十二年度偵字
    第一七九四五號卷，依該卷所附告發狀所載，被告於九十二
    年十一月十四日告發甲○，認甲○因「妨害名譽」涉訟，於
    訴訟期間畏罪悄然出境，違反入出國及移民法第六條不予許
    可或禁止出國之規定云云。
  (3)經臺灣桃園地方法院檢察署檢察官查證結果，甲○確於九十
    二年六月三十日出境、同年十二月十九日入境，復於九十三
    年一月七日出境，有甲○入出境紀錄查詢結果列印資料在卷
    可稽；與本院依職權調閱之臺灣桃園地方法院九十二年度壢
    簡字第一三七○號卷內資料互核可知，甲○於九十二年十月
    三十一日具狀稱：因已出國進修，預計需一年時間，故九十
    二年十一月七日庭期無從出庭等情，嗣後亦確於上開期日及
    同年月二十八日訊問時，均未到庭應訊。
  (4)從而，臺灣桃園地方法院檢察署檢察官九十二年度偵字第一
    七九四五號不起訴處分書，固認為甲○未受有限制出境之強
    制處分，經合法程序辦理出境之行為並無不法，而為不起訴
    處分，尚難據此認為被告有故意捏造事實後，據以告發之情
    事。揆諸上開判例、判決意旨，本案事出有因，被告即便係
    誤解法令而認為甲○有違法嫌疑，仍難遽予認定被告有誣告
    之故意。
四、是檢察官所舉證據，未足超越合理懷疑而證明被告成立公訴
    意旨所指之誣告罪責，本院依職權調查所得證據，亦不足以
    確信被告成立該項罪責，此外復查無其他積極事證足資證明
    被告確有誣告犯行，揆諸首揭說明，要屬不能證明被告犯罪
    ，即應依法為被告無罪之諭知。
五、本案既經為無罪之諭知，臺灣臺北地方法院檢察署九十四年
    度偵續字第二九九號、九十四年度偵字第二○五三四號、九
    十四年度偵字第二○七九九號、臺灣板橋地方法院檢察署九
    十四年度偵字第八二八六、八二八七號移送併辦部分，自與
    本案無裁判上一罪關係，應退由檢察官另行偵處，附此敘明
    。
據上論斷，應依刑事訴訟法第452 條、第301 條第1 項，判決如
主文。
本件經檢察官靳開聖到庭執行職務。
中　　華　　民　　國　　96　　年　　3 　　月　　21　　日
                  刑事第八庭  審判長法　官  王屏夏
                                    法　官  彭全曄
                                    法　官  王偉光
以上正本證明與原本無異。
如不服本判決，應於判決送達後10日內向本院提出上訴狀。
                      　　　        書記官　陳怡君
中　　華　　民　　國　　96　　年　　3 　　月　　21　　日
